【裁判字號】    95,上訴,2168
【裁判日期】    950912
【裁判案由】    搶奪
【裁判全文】
臺灣高等法院刑事判決                95年度上訴字第2168號
上  訴  人  臺灣桃園地方法院檢察署檢察官
被      告  甲○○
上列上訴人因被告搶奪案件，不服臺灣桃園地方法院94年度訴字
第514 號，中華民國95年5 月1 日第一審判決（起訴案號：臺灣
桃園地方法院檢察署94年度偵字第2396號），提起上訴，本院判
決如下：
    主  文
上訴駁回。
    理  由
一、公訴意旨以：甲○○意圖為自己不法之所有，於民國（下同
    ）93年9 月6 日，夥同鄭運穀（所犯連續搶奪罪，經臺灣桃
    園地方法院以93年度訴字第1347號判決判處有期徒刑2 年確
    定）騎乘機車，沿路尋找目標，同日下午5 時10分許，行經
    桃園縣中壢市○○路151 號前，乘乙○○獨行不備之際，徒
    手搶奪乙○○所有之購物袋1 只（內有黑色皮夾1 個、現金
    新臺幣〔下同〕2 萬餘元、行動電話1 具及個人衣物等物）
    。得手後，將行動電話變現，已花用殆盡。嗣於同年月12日
    下午5 時30分許，為警查獲。因認被告甲○○涉有刑法第32
    5 條第1 項之搶奪罪嫌云云。
二、按犯罪事實應依證據認定之，無證據不得認定其犯罪事實。
    又不能證明被告犯罪者，應諭知無罪之判決，刑事訴訟法第
    154 條第2 項及第301 條第1 項，分別定有明文。次按被告
    之自白，不得作為有罪判決之唯一證據，仍應調查其他必要
    之證據，以察其是否與事實相符，復為刑事訴訟法第156 條
    第2 項所明定，揆其立法目的，乃欲以補強證據擔保自白之
    真實。至所謂補強證據，係指除該自白本身外，其他足資證
    明被告自白之犯罪事實確有相當程度真實性之證據而言。
三、本件公訴人認被告甲○○涉有搶奪罪嫌，無非係以被告甲○
    ○於警詢中之自白，及被害人乙○○於警詢中之指述，資為
    主要論據。被告甲○○經合法通知，未於最後言詞辯論期日
    到庭，惟據其前於本院行準備程序時到庭，則堅決否認涉有
    本案之搶奪犯行，並於原審行準備程序及審理時辯稱：其雖
    行搶約5 件，包括經臺灣桃園地方法院93訴字第1650號判決
    無罪之該案，然其確未搶奪乙○○之財物，警詢中因恐遭警
    刑求，且因在旁之鄭運穀已承認，遂自白犯案等語。
四、經查：
（一）被害人乙○○於警詢中僅指述於93年9 月6 日下午5 時10
      分許，在桃園縣中壢市○○路151 號前，遭兩名不詳成年
      男子搶走提於手上之購物袋1 只（內有黑色皮夾1 個，現
      金2 萬餘元、衣服2 件、G-PLUS KD885型紅色行動電話1
      具）等情，且於經警令當場指認時，亦表示無法確認被告
      甲○○及證人鄭運穀2 人是否即行搶之歹徒（臺灣桃園地
      方法院檢察署93年度偵字第17765 號偵查卷第31頁），並
      於原審及本院審理時，仍為相同之證述（原審卷第76頁、
      本院95年8 月29日審判筆錄第2 頁至第3 頁），自未可援
      為認定被告甲○○涉有本件搶奪案之依據。
（二）遍查卷附鄭運穀之93年10月12日警詢筆錄（同上偵查卷第
      22頁至第26頁）全文，並無鄭運穀涉及本案之自白或證述
      有與被告甲○○共犯本件搶奪施行。另證人鄭運穀於原審
      審理時，亦迭次否認與被告涉及本案，僅稱：「因為我有
      吸毒，而且我搶太多件了，究竟搶的哪幾件，自己也搞不
      清楚，我跟甲○○行搶地點均在中壢，沒有一起在內壢搶
      過」（原審卷第148 頁、第151 頁至第152 頁）。參諸鄭
      運穀於自身所犯搶奪案件臺灣桃園地方法院93年度訴字第
      1347號案審理時，亦為相同之否認辯解（該案94年2 月1
      日準備程序筆錄附原審卷第116 頁至第124 頁），均未足
      採為對被告不利認定之依據。雖證人鄭運穀於所涉搶奪案
      件93年9 月17日及同年11月2 日在桃園縣政府警察局中壢
      分局警詢中，曾坦承與被告甲○○共同涉及本件搶奪案，
      然該警詢筆錄均未全程錄音，而係由員警先行將筆錄製作
      完成後，再由鄭運穀照念，並予錄音一節，業據證人即製
      作該筆錄之陳俊廷警員於臺灣桃園地方法院93年度訴字第
      1347號案審理時結證無訛，該案公訴人並當庭表示捨棄該
      項證據（該案94年3 月15日準備程序筆錄附原審卷第126
      頁至第128 頁）。而公訴人於該案併辦意旨中所指鄭運穀
      與被告甲○○共同搶奪乙○○之財物，未為臺灣桃園地方
      法院所肯認，爰將併辦意旨退由檢察官另行偵辦一情，亦
      有臺灣桃園地方法院93年度訴字第1347號判決、審判筆錄
      及勘驗筆錄各1 份附卷可參。益徵證人鄭運穀前揭有與被
      告甲○○共犯本件搶奪案之自白，難予憑採。
（三）被告甲○○雖於93年10月12日警詢中自白涉有本件搶奪案
      ，惟稽之該被告之警詢供述，僅稱：「我是於93年9 月初
      ，行搶一不知名女子，共搶得皮包1 只，裡面好像有1 萬
      多元，行動電話1 具等物品」（同上偵查卷第17頁），倘
      非警員自行於該被告之回答後，再以括弧方式加註被害人
      乙○○遭搶奪之時間、地點，實難據以認定被告所自白行
      搶之案件究為何具體案件，且亦乏其他補強證據，足資佐
      證該被告自白之真實性。
（四）本件搶奪案發生於93年9 月6 日，距公訴人於原審94年11
      月10日提出測謊鑑定之聲請，已有1 年2 月餘，衡以被告
      甲○○與證人鄭運穀共同行搶之次數甚多，無法一一明確
      記憶，未必呈現有說謊之跡象，被告並稱「有人證、物證
      ，我就認」（原審卷第157 頁）等語，公訴人聲請對被告
      甲○○及證人鄭運穀施作測謊鑑定，本院認無必要，附此
      敘明。
五、此外，本院復查無其他積極證據足資證明被告確有公訴意旨
    所指搶奪乙○○財物之犯行，即屬不能證明被告犯罪。原審
    爰為被告無罪之諭知，揆諸前揭規定及說明，並無不合，應
    予維持。
六、檢察官提起上訴意旨以：（一）鄭運穀雖於原審審理中改稱
    未與被告甲○○在內壢行搶，而係與其他共犯所為，然其既
    供承之前在自身搶奪案件審理時因不願牽累被告，遂否認與
    被告共同行搶，其行為動機，可能極力隱暪與被告共犯之事
    實，並於原審94年10月17日交互詰問時，供稱曾與甲○○在
    中壢市○○路150 號前搶奪路人，既非出於惡意設詞誣陷被
    告，其供述內容應堪信為屬實，檢察官亦未曾捨據該警詢筆
    錄證據；（二）被告所犯搶奪、竊盜犯行次數甚多，前科累
    累、素行不良，僅因前案多件犯行已判決無罪，以為法律無
    用，僅知鑽營法網漏洞、危害社會治安與人民財產安全；（
    三）被告已於原審94年11月10審理中供述有搶過紅色行動電
    話，衡酌被告行搶次數甚多，既能清楚記得該行動電話之顏
    色，顯見其應確有與鄭運穀共同搶奪乙○○之財物；（四）
    檢察官於原審聲請對被告甲○○及證人鄭運穀施作測謊，原
    審未依刑事訴訟法第163 條之2 規定，說明符合何款「不必
    要」之事由，逕自以距案發時間已久、證人記憶不清為由，
    當庭駁回聲請，有判決不適用法則及漏未調查證據之違法情
    事。請撤銷原判決，另為適當之判決云云。
七、惟查：（一）證人鄭運穀雖於原審94年10月17日審理時，答
    復檢察官所詢以警詢時所稱與被告共同行搶一情實在，惟證
    人鄭運穀之證述，未足採為對被告不利認定之依據，已如前
    述；（二）被告之素行不良，並不當然推論即有本件搶奪犯
    行；（三）被告於原審94年11月10日審理時，先係供稱有與
    鄭運穀共同搶奪1 具紅色之行動電話，旋即改稱紅色行動電
    話非與鄭運穀共同所搶得，嗣並稱不能確定行動電話之顏色
    是否為紅色（原審卷第170 頁、第172 頁），前後供詞反覆
    不一且互相矛盾，復無其他事證足資擔保該被告自白之真實
    性，未可採憑；（四）刑事訴訟法第163 條之2 第1 項規定
    ，法院對於當事人聲請調查之證據，認為不必要者，得以裁
    定駁回之；同條第2 項則規定有「不能調查」、「與待證事
    實無重要關係」、「待證事實已臻明瞭無再調查之必要」、
    「同一證據再行聲請」等4 款之情形，應認為不必要，非謂
    法院應以該4 款情形之一，始得以裁定駁回當事人調查證據
    之聲請。檢察官上開上訴意旨均無理由，應予駁回。
八、被告甲○○經合法傳喚，無正當理由未於最後言詞辯論期日
    到庭，爰不待其陳述，逕行判決。
據上論斷，應依刑事訴訟法第371 條、第368 條，判決如主文。
本案經檢察官鍾鳳玲到庭執行職務。
中    華    民    國    95    年    9     月    12    日
                  刑事第十五庭審判長法  官  吳昭瑩
                                    法  官  王梅英
                                    法  官  王麗莉
以上正本證明與原本無異。
檢察官如不服本判決，應於收受送達後十日內向本院提出上訴書
狀，其未敘述上訴之理由者並得於提起上訴後十日內向本院補提
理由書（均須按他造當事人之人數附繕本）。
                                    書記官  洪秋帆
中    華    民    國    95    年    9     月    13    日


司法院資訊處製作；財團法人民間司法改革基金會備份。
